臺灣桃園地方法院刑事判決　　　　　　　　　　　　　九十年度訴字第一八四五號
　　公　訴　人　臺灣桃園地方法院檢察署檢察官
　　被　　　告　戊○○
　　選任辯護人　陳萬發律師
　　被　　　告　丁○○
　　選任辯護人　徐建弘律師
右列被告因違反懲治盜匪條例等案件，經檢察官提起公訴（九十年度偵字第一五三四
一號、第一六八八五號），本院判決如左：
    主  文
戊○○共同以非法方法，剝奪人之行動自由，累犯，處有期徒刑壹年貳月。
丁○○共同以非法方法，剝奪人之行動自由，處有期徒刑壹年。
    事  實
一、戊○○曾因違反槍砲彈藥刀械管制條例等案件，經本院於民國八十六年九月二十
    六日以八十五年度訴字第一四六○號判決判處有期徒刑七月，上訴後，經台灣高
    等法院於八十八年九月二十九日以八十八年度上訴字第一七六二號判決將原判決
    部分撤銷，改判處有期徒刑八月，而於八十八年九月二十九日確定，並於九十年
    一月二十四日執行完畢。
二、詎戊○○仍不知悔改，緣九十年九月三日甲○○為友人即綽號「白毛」之不詳姓
    名年籍之成年男子，向戊○○調借小姐，因嗣後「白毛」強行將該名女子帶走，
    引起戊○○不滿，遂於該日凌晨二時許，夥同丁○○及其他姓名年籍不詳之成年
    男子共二十餘人，共同基於妨害自由之犯意聯絡，欲以強暴、脅迫之方式，向甲○○強索小姐被擄之損失並找回該小姐，故先以電話邀約甲○○，俟甲○○依約
    至桃園縣中壢市華中新村近，強行將甲○○以自小客車押至桃園縣中壢市雙連坡
    附近荒地後，因甲○○無法交待小姐去向，渠等乃共同基於傷害之概括犯意連絡
    ，分持棍棒及徒手毆打甲○○，再帶往桃園縣中壢市○○路賓士汽車賓館八號房
    ，要求甲○○賠償小姐被擄費用，因伊身上僅有現金新台幣（下同）兩萬元，甲○○乃被迫以電話聯絡姐姐丙○○○及友人綽號「阿豪」之不詳姓名年籍之成年
    男子籌措款項，丁○○隨後即至桃園縣中壢市ＳＯＧＯ百貨公司前向甲○○之弟
    乙○○收取與丙○○○所共同籌得之四萬元，向阿豪收取兩萬元後，返回賓士汽
    車賓館交予甲○○，再由甲○○連同身上之兩萬元共計八萬元交付予戊○○；戊○○等人取得八萬元後仍嫌不足，再度將甲○○載往桃園縣中壢市雙連坡附近荒
    地持鋁棒等物毆打，致甲○○身體受有臉部、背部、兩側上肢及右下肢多處挫傷
    並瘀血等傷害，嗣後戊○○等人又強行將甲○○載往桃園縣中壢市○○路德泰賓
    館三０一號房及新屋交流道附近之雙橡園二０一號房，甲○○被拘禁至同月六日
    下午五、六時許遭釋放後始就醫及報警，員警乃循線分別於同年九月七日及十月
    九日分別拘捕戊○○及丁○○到案，並扣得甲○○身份證正本一枚，戊○○、丁○○所有而非供犯本案之罪所用之行動電話三支、現金三萬一千八百元、色情廣
    告兩盒、印刷版模一組、應召站聯絡電話本及記帳用一本及非戊○○、丁○○所
    有之鋁棒球棍二支、帳冊二本、商業本票十五張等物，甲○○共計受有臉部、背
    部、兩側上肢及右下肢多處挫傷併瘀血等傷害。
二、案經甲○○訴由桃園縣警察局大園分局報告台灣桃園地方法院檢察署檢察官偵查
    起訴。
    理  由
一、右揭犯罪事實，業據被告戊○○、丁○○於本院審理時均坦承不諱，核與告訴人
    甲○○之指訴大致相符，亦與證人乙○○、丙○○○證述如何經告訴人電話通知
    籌措款項交付之情節均相吻合（參見台灣桃園地方法院檢察署九十年度偵字第一
    五三四一號偵查卷第十八至二十一頁及本院九十年十一月二十九日訊問筆錄），
    此外並有告訴人被毆打成傷之照片三張、壢新醫院之甲種診斷證明書一紙在卷可
    稽，且有毆打告訴人之鋁棒球棍二支扣案可佐，足認被告二人自白與事實相符。
二、至於公訴人認被告戊○○等人取得八萬元後，仍嫌不足，乃向告訴人嚇稱：「要
    將你帶到山上活埋」等語，嗣後被告戊○○等人又強行將告訴人載往桃園縣中壢
    市○○路德泰賓館三０一號房及新屋交流道附近之雙橡園二０一號房，脅迫其簽
    下面額二十一萬之本票後，再向伊揚言「若三日內沒處理，就對你及家人不利」
    等語之事實，固據告訴人於警、偵訊中指證歷歷，並自被告戊○○處扣得告訴人
    之身分證正本一枚，惟訊被告二人對於二次恐嚇告訴人並脅迫被告簽署二十一萬
    元本票之犯行均堅決否認，均辯稱：只是要告訴人對小姐被擄之事負責沒有恐嚇
    ，亦沒有要告訴人簽本票一事等語。經查：告訴人於警訊時先指訴稱：在雙連坡
    被毆後，被告即強行將伊身上之現金二萬元搶走云云，嗣於偵訊中又改稱：是在
    汽車旅館才被搶走云云，惟於本院審理中又改稱：二萬元係連同籌得之六萬元由
    伊交付予被告戊○○等語（參見台灣桃園地方法院檢察署九十年度偵字第一五三
    四一號偵查卷第十五、第六十五頁及本院九十年十二月四日訊問筆錄）。觀諸告
    訴人就被告如何取得現金八萬元乙情存有如上前後不一之瑕疵可知，告訴人於警
    訊中之指訴，相較伊於偵、審中之陳述，部分有誇大之情，此或係出於告訴人於
    遭被告等人痛毆而受有嚴重傷害後，故而帶有情緒性之指陳，實屬人之常情，是
    本院認定本案之犯罪事實，本於證據裁判主義及罪疑惟輕之法則，僅能就告訴人
    之指訴與被告之自白相互勾稽相符，並有卷內所附之證物可資佐證之部分加以採
    認。告訴人上開遭被告等人恐嚇及強迫開立二十一萬元本票部分，既經被告二人
    加以否認，復查無該張本票扣案足資佐證，是除告訴人之指訴外，並無其他證據
    足以證明被告此部分之犯罪事實，本院尚難就此為不利於被告之認定。至告訴人
    簽署本票時，被告丁○○並不在場，而伊之身分證係事後於雙橡園汽車旅館交與
    被告丁○○，因被告丁○○要知道伊住那裏等情，亦據告訴人供陳明確（參見台
    灣桃園地方法院檢察署九十年度偵字第一六八八五號偵查卷第二十三頁），告訴
    人於嗣後之警訊中又改稱：「當時身分證被『小龍』（按，即指被告丁○○）與
    戊○○拿走了，因為當初他們強押我逼我簽立本票時，要核對身分證上地址，以
    便本票不兌現要去危害我家人」云云（參見台灣桃園地方法院檢察署九十年度偵
    字第一五三四一號偵查卷第九十四頁），然被告二人取得告訴人身分證之原因本
    即存有多種可能，而依被告戊○○所稱係為擔保告訴人所欠之債務而取得，則本
    院亦難僅憑自被告戊○○扣得告訴人之身分證乙枚即為不利於被告二人之認定，
三、按刑法上之強盜罪，以有為自己或第三人不法所有之意圖為構成要件之一，若奪
    取財物係基於他種目的，而非出於不法所有之意思者，縱其行為違法，要不成立
    強盜罪，最高法院著有二十一年上字第十八號判例可資參照。本案之發生係因告
    訴人向被告戊○○調借小姐，然該小姐竟被綽號「白毛」之男子帶走並留置，被
    告戊○○認為調借小姐之人既為告訴人，告訴人自應負責，乃夥同被告丁○○等
    人，強行將告訴人帶至如事實欄所示之賓館等地，以限制告訴人行動自由之方式
    ，迫使告訴人賠償被告等人因該名小姐被擄所生之損害，並要求告訴人將該名小
    姐尋回等情，除據被告二人迭於警、偵訊及本院審理中辯陳在案外，經核與告訴
    人所供述：「．．．因為戊○○原來可能在經營應召站，在日前他旗下的應召女
    子被他人騙走，而他認為是我與他人共同串通設計他，所以才找我算帳．．．」
    、「（問：他有說明為何找你？）有，說他的小姐不見了，被我朋友『劉自信』
    帶走」、「．．．因劉自信之前與葉（即指戊○○）有糾紛，他看到那司機就知
    道這小姐是葉的人，故劉自信把小姐押走．．．」、「．．．他們有說，等小姐
    回來錢就還我，我是因為錢籌不出來才被打」、「（問：為何你簽二十一萬元本
    票和交八萬元給他們？）因是自己理虧，他們說小姐回來就還我（錢）。．．．
    」等語均大致相合（參見台灣桃園地方法院檢察署九十年度偵字第一五三四一號
    偵查卷第十五、六十五頁及本院九十年十二月四日訊問筆錄），足見被告二人上
    開所辯尚屬有據，堪認被告二人前揭所為之目的，在於索回被告戊○○旗下小姐
    被擄之賠償，主觀上尚無為自己或第三人所有之意圖。再參以告訴人被挾持至桃
    園縣中壢市雙連坡附近荒地遭被告等約二十人毆打時，被告等人並未強使告訴人
    將身上之財物交付，而係至桃園縣中壢市○○路賓士汽車賓館，由告訴人打電話
    向親友籌得款項後，再連同身上原有之現金二萬元，共計八萬元一併交由被告戊○○，此亦據告訴人陳稱在卷無訛（參見台灣桃園地方法院檢察署九十年度偵字
    第一六八八五號偵查卷第二十二頁及本院九十年十二月四日訊問筆錄），被告等
    人若有強盜之犯意，於雙連坡毆打告訴人後，告訴人客觀上已陷於不能抗拒之程
    度，被告等人大可將告訴人身上之現金二萬元取走，無須俟告訴人大費周章向親
    友籌得款項後，交予告訴人，再由告訴人點交予被告戊○○，足認本案確與強盜
    取財罪之構成要件有所未合。
    綜上，本件事證已臻明確，被告二人犯行均洵堪認定。
四、核被告戊○○、丁○○所為，均係犯刑法第二百七十七條第一項之普通傷害罪及
    同法第三百零二條第一項剝奪行動自由罪。被告二人就上開傷害、剝奪行動自由
    犯行，有犯意聯絡及行為分擔，均為共同正犯。公訴人雖未引用刑法第二百七十
    七條第一項之法條，惟就被告二人之傷害犯行已於起訴書之事實欄中詳加記載，
    且告訴人業於九十年九月七日之警訊中，詳細陳明被告二人之所為包含傷害等之
    犯行後，即表明對被告二人提出強盜、擄人勒贖等罪之告訴（參見台灣桃園地方
    法院檢察署九十年度偵字第一五三四一號偵查卷第十七頁），是被告二人所為之
    傷害犯行既經公訴人合法起訴，本院自得審究；又公訴意旨認被告等所為強押告
    訴人，致使其等不能抗拒而交付財物之部分行為均係犯廢止前懲治盜匪條例第五
    條第一項第一款之普通強盜罪嫌，然被告等強押挾持告訴人之目的，僅在以控制
    告訴人之行動自由之方法，逼使告訴人返還小姐被擄之費用，並非如公訴人所指
    被告二人係為自己或第三人不法之所有而為強盜犯行，是被告二人上開所為均係
    犯刑法第三百零二條第一項之剝奪行動自由罪，起訴法條容有未洽，惟起訴基本
    事實相同，爰依法變更起訴法條，均在此敘明。被告等人先後二次傷害犯行，時
    間緊接，手段相同，觸犯構成要件相同之罪，顯係基於概括犯意所為，為連續犯
    ，應依刑法第五十六條之規定，以一罪論，並加重其刑。又被告二人所犯上開傷
    害罪與剝奪行動自由罪間，有方法結果之牽連關係，為牽連犯，應依刑法第五十
    五條之規定，從一重依刑法第三百零二條第一項之剝奪行動自由罪處斷。末查，
    被告戊○○曾因違反槍砲彈藥刀械管制條例等案件，經本院於八十六年九月二十
    六日以八十五年度訴字第一四六○號判決判處有期徒刑七月，上訴後，經台灣高
    等法院於八十八年九月二十九日以八十八年度上訴字第一七六二號判決將原判決
    部分撤銷，改判處有期徒刑八月，而於八十八年九月二十九日確定，並於九十年
    一月二十四日執行完畢，有本院被告全國前案紀錄表在卷可查，其於五年內再犯
    本件有期徒刑以上之罪，為累犯，應依法加重其刑。爰審酌被告二人因與告訴人
    間之非法行業所生之糾紛，竟以妨害自由之方式解決，又糾眾分持棍棒毆擊告訴
    人成嚴重傷害，目無法紀，毫無法治觀念，其等犯罪之目的、手段、所造成之危
    害、犯後態度，並分別審酌被告二人於本案中所處之地位，被告戊○○實具領導
    地位，且構成累犯等一切情狀，分別量處如主文所示之刑。
五、扣案之告訴人身分證一枚、鋁棒球棍二支、帳冊二本、商業本票十五張，均非被
    告二人所有，而扣案之行動電話三支、現金三萬一千八百元、色情廣告兩盒、印
    刷版模一組、應召站聯絡電話本及記帳用一本雖係被告戊○○、丁○○所有，惟
    非犯本案之罪所用之物，又上開之物均非屬違禁物，核與刑法第三十八條沒收之
    規定尚有未合，自無從對之加以宣告沒收，附此敘明。
據上論斷，應依刑事訴訟法第二百九十九條第一項前段、第三百條，刑法第二十八條
、第三百零二條第一項、第二百七十七條第一項、第五十五條、第四十七條，罰金罰
鍰提高標準條例第一條前段，判決如主文。
本案經檢察官張春暉到庭執行職務。
中      華民      國    九十一    年      六      月     十四     日
                          臺灣桃園地方法院刑事第一庭
                              審判長法  官   吳爭奇
                                    法  官   胡芷瑜
                                    法  官   范明達
右正本證明與原本無異。
如不服本判決，應於判決送達後十日內向本院提出上訴狀( 應附繕本 )，上訴於
臺灣高等法院。
                                    書記官   孫立文
中        華        民        國   九十一   年   六  月    二十四    日
附論罪科刑依據之法條：
刑法第三百零二條
刑法第二百七十七條第一項
